臺灣臺中地方法院刑事裁定　　　　　　　96年度聲判字第44號
聲　請　人　甲○○
即 告訴 人
代　理　人　江銘栗律師
被　　　告　乙○○
上聲請人因告訴被告恐嚇案件，不服臺灣高等法院臺中分院檢察
署檢察長駁回再議之處分（ 96年度上聲議字第639號），聲請交
付審判，本院裁定如下：
    主    文
聲請駁回。
    理    由
一、聲請交付審判意旨詳如刑事交付審判聲請狀所載（如附件）
    。
二、按告訴人不服上級法院檢察署檢察長或檢察總長認再議為無
    理由而駁回之處分者，得於接受處分書後十日內委任律師提
    出理由狀，向該管第一審法院聲請交付審判。法院認為交付
    審判之聲請不合法或無理由者，應駁回之，刑事訴訟法第二
    百五十八條之一、第二百五十八條之三第二項前段，分別定
    有明文。
三、聲請人甲○○以被告乙○○與伊及其他合夥人，之前曾共同
    承租位於臺中市北屯區「一點利黃昏市場」之土地，再將攤
    位分租與攤商。嗣因與地主原租約到期後，被告乙○○未再
    邀請伊為新合約之股東，而另行與地主簽訂土地租賃契約，
    企圖霸佔該黃昏市場之經營權，致雙方心生芥蒂。詎被告乙
    ○○竟唆使林志明於民國九十五年十二月十九日晚上六時許
    ，在臺中市○○區○○路一段「平興里守望相助隊」辦公室
    內，以台語向伊恐嚇稱：「我是乙○○叫我來傳話的，要我
    跟你說關於『一點利黃昏市場』的事，因為乙○○要獨吞，
    你要小心，你要怎麼樣都沒關係。」等語，以此加害生命之
    事恐嚇伊，使伊心生畏懼，而生危害於安全，因認被告乙○
    ○涉有刑法第三百零五條之恐嚇危害安全罪嫌，向臺灣臺中
    地方法院檢察署檢察官提出告訴。經該署檢察官於九十六年
    三月十三日，以九十六年度偵字第五八四一號為不起訴處分
    後，聲請人甲○○不服，聲請再議，經臺灣高等法院臺中分
    院檢察署檢察長於九十六年四月二十四日，以九十六年度上
    聲議字第六三九號駁回再議，此有臺灣臺中地方法院檢察署
    九十六年度偵字第五八四一號、臺灣高等法院臺中分院檢察
    署九十六年度上聲議字第六三九號處分書在卷可稽。而聲請
    人甲○○於九十六年五月二日收受上開再議駁回處分書後，
    於九十六年五月十一日委任江銘栗律師為代理人，並提出理
    由狀，向本院聲請交付審判等事實，復有送達證書附於臺灣
    高等法院臺中分院檢察署九十六年度上聲議字第六三九號案
    卷與刑事交付審判聲請狀附於本院卷可稽，其聲請交付審判
    合於法定程式，合先敘明。
四、經查：
（一）刑事訴訟法於九十一年二月八日經修正公布，新增前述第
      二百五十八條之一聲請交付審判，此乃對於「檢察官不起
      訴或緩起訴裁量權」制衡之一種外部監督機制。此時，法
      院僅在就檢察官所為不起訴或緩起訴之處分是否正確加以
      審查，以防止檢察機關濫權，依此立法精神，法院就聲請
      交付審判案件之審查，刑事訴訟法第二百五十八條之三第
      三項所謂「得為必要之調查」，其調查證據之範圍，自應
      以偵查中曾顯現之證據為限，不可就告訴人新提出之證據
      再為調查，亦不可蒐集偵查卷以外之證據。又依新修正刑
      事訴訟法第二百六十條對於不起訴處分已確定或緩起訴處
      分期滿未經撤銷者得再行起訴之規定，其立法理由說明，
      本條所謂不起訴處分已確定者，係包括「聲請法院交付審
      判復經駁回者」之情形在內，則法院就聲請交付審判案件
      之審查，所謂「得為必要之調查」，其調查證據範圍，自
      更應以偵查中曾顯現之證據為限，不得就告訴人新提出之
      證據再為調查，亦不可蒐集偵查卷以外之證據，否則，將
      與刑事訴訟法第二百六十條之再行起訴規定混淆不清，合
      先說明。
（二）再議駁回意旨略以：證人林志明證稱：「乙○○叫我轉達
      說契約已經簽了，並沒有轉達說甲○○小心一點的話」等
      語；核與證人廖茂盛證稱：「當時林志明與甲○○在談黃
      昏市場經營之問題，並沒有激烈的口角，當時我是里長，
      我在辦公室看資料」等語相符。由上可知，當時並無激烈
      口角，則證人林志明縱有說聲請人甲○○小心的話，在平
      和之氣氛下，難認被告乙○○有對聲請人甲○○以加害生
      命、身體、自由、名譽、財產之事，恐嚇聲請人甲○○，
      自難遽課以被告乙○○恐嚇之刑責甚明，因認原檢察官調
      查已臻詳盡，原處分並無違誤，而駁回聲請人甲○○再議
      之聲請。
（三）本院查：
      (一)按事實之認定，應憑證據，如未能發現相當證據，或證
        據不足以證明，自不能以推測或擬制之方法，以為裁判
        基礎（最高法院四十年臺上字第八六號判例參照）；再
        認定不利於被告之事實，須依積極證據，苟積極證據不
        足為不利於被告事實之認定時，即應為有利於被告之認
        定（最高法院三十年上字第八一六號判例參照）；告訴
        人之告訴，係以使被告受刑事訴追為目的，是其陳述是
        否與事實相符，仍應調查其他證據以資審認（最高法院
        五十二年臺上字第一三ＯＯ號判例參照）。
      (二)聲請交付審判意旨認被告乙○○涉有恐嚇罪嫌，係以聲
        請人即告訴人甲○○之指訴為據。然訊據被告乙○○於
        警詢及檢察官偵查時均堅詞否認有為恐嚇犯行，辯稱：
        伊並沒有叫林志明恐嚇甲○○等語。經查：
        1.證人林志明於警詢時證稱：伊於九十五年十二月十九
          日晚上六時許，在臺中市○○區○○路一段「平興里
          守望相助隊」辦公室內，並沒有恐嚇甲○○說：「對
          於『一點利黃昏市場』的事，因為乙○○要獨吞啦！
          你要小心，你要怎樣都沒有關係．．．」，被告游民
          哲要伊轉達要經營「一點利黃昏市場」的意思給林聲
          家知道，在場的人還有平興里里長廖茂盛等語（詳臺
          中地檢偵卷第九頁）；於檢察官偵查時結證稱：因為
          乙○○已經跟地主簽定黃昏市場的租賃契約，乙○○
          叫伊去跟甲○○轉達說「契約都已經簽了，要去外面
          如何說都沒有關係」等語（詳臺中地檢偵卷第二八頁
          ）。
        2.證人廖茂盛於警詢時證稱：伊於九十五年十二月十九
          日晚上六時許，在臺中市○○區○○路一段「平興里
          守望相助隊」辦公室內，並沒有聽到林志明向甲○○
          說：「對於『一點利黃昏市場』的事，因為乙○○要
          獨吞啦！你要小心，你要怎樣都沒有關係．．．」這
          句話等語（詳臺中地檢偵卷第十六頁）；於檢察官偵
          查時結證稱：當時林志明與甲○○在守望相助隊的辦
          公室內，好像是在講市場的事情，但是伊沒有注意到
          他們在講什麼等語（詳臺中地檢偵卷第二九頁）。
        3.觀諸九十五年十二月十九日晚上六時許，在臺中市北
          屯區○○路○段「平興里守望相助隊」辦公室內的人
          士既有甲○○、林志明及廖茂盛三人，而林志明、廖
          茂盛證述情節，復與甲○○指訴情節迥異，於甲○○
          係以使被告乙○○受刑事訴追為目的之前提下，已難
          單以甲○○與在場其他二位證人歧異之指述，為被告
          乙○○不利之認定。
        4.至於是否另有股東古德昌遭被告乙○○的小弟毆打等
          情，與本案被告乙○○有無恐嚇甲○○，乃截然不同
          的個別事件。縱確有古德昌遭被告乙○○的小弟毆打
          之事件存在，亦難於本案執此為被告乙○○不利之認
          定。而即便聲請人甲○○與被告乙○○關係，已因「
          一點利黃昏市場」的經營權爭議，而形同水火，然被
          告乙○○是否有恐嚇聲請人甲○○或聲請人甲○○有
          無設詞誣陷被告乙○○，均不得以雙方形同水火的關
          係，以推測或擬制對方有任何犯罪行為，此即刑事訴
          訟法第一百五十四條第二項明定：「犯罪事實應依證
          據認定之，無證據不得認定犯罪事實。」所揭櫫不得
          以推測或擬制之方法，以為裁判基礎之法理。
        5.聲請交付審判意旨以證人林志明、廖茂盛係在被告遊
          民哲面前注視之情形下，不敢實話實說，故改採中立
          模糊立場等語，惟此僅係聲請人甲○○個人的臆測判
          斷，並無其他證據足資佐證其說。且縱經證明證人林
          志明、廖茂盛的證言虛偽，亦屬刑事訴訟法第二百六
          十條再行起訴之範疇，此與聲請交付審判制度不容混
          淆，附此說明。
        6.而聲請人甲○○於記事本上記載的事項，其證據價值
          等同於甲○○以告訴人身分的指訴，亦須有與其他經
          調查之證據相吻合，始得作為被告乙○○有罪之認定
          。而本案既無其他積極證據足資佐證甲○○指訴之情
          節與事實相符，尚亦無從依甲○○記事本記載的事項
          ，遽為被告乙○○不利之認定。
五、綜上所述，本件上開不起訴處分及駁回再議理由暨事證，既
    經本院調閱前開卷證核閱屬實（臺灣臺中地方法院檢察署九
    十六年度偵字第五八四一號、臺灣高等法院臺中分院檢察署
    九十六年度上聲議字第六三九號卷宗），且聲請人甲○○聲
    請交付審判之理由，已經上開不起訴處分書及駁回再議處分
    書詳細論列說明為不起訴處分及駁回再議聲請之理由，而檢
    察官為不起訴處分及駁回再議聲請之理由，復無何違背經驗
    法則、論理法則或其他證據法則之情事。本院因認本件並無
    聲請人甲○○所指摘不起訴處分書所載理由有違背經驗法則
    、論理法則或其他證據法則等得據以交付審判之事由存在。
    故聲請人甲○○聲請交付審判，為無理由，應予駁回。
據上論斷，依刑事訴訟法第二百五十八條之三第二項前段，裁定
如主文。
中　　華　　民　　國　　96　　年　　6 　　月　　26　　日
                  刑事第十三庭　審判長法　官  李  秋  娟
                                    　法　官  許  月  馨
                                      法  官  陳  得  利
右正本證明與原本無異。
不得抗告。
                                      書記官  鐘  麗  芳
中　　華　　民　　國　　96　　年　　6 　　月　　26　　日
